【裁判字號】    89,上易,2160
【裁判日期】    891108
【裁判案由】    賭博
【裁判全文】
臺灣高等法院臺中分院刑事判決                  八十九年度上易字第二一六○號
    上  訴  人  臺灣南投地方法院檢察署檢察官
    被      告  戊○○
右上訴人因被告賭博案件，不服臺灣南投地方法院八十九年度易字第四○九號中華民
國八十九年七月二十五日第一審判決（起訴案號：臺灣南投地方法院檢察署八十九年
度偵字第三六八號），提起上訴，本院判決如左：
      主  文
上訴駁回。
      理  由
一、本案經本院審理結果，認第一審判決被告無罪並無不當，應予以維持，並引用第
    一審判決書之理由（如附件）。
二、本件公訴人之上訴意旨略以：刑法第二百六十六條第一項但書所稱之「供人暫時
    娛樂之物」，應具備「消費之即時性」及「價值之輕微性」二要件，而證人陳甲○○於警訊時，已供證：「我以前常來玩，輸贏均以香煙（長壽煙）兌換，一點
    換一包，以前常兌換，最多一次換二十包」等語，另賭客乙○○於警訊時，亦供
    證有看過顧客向老板兌換現金，有看見老板拿錢給顧客，顧客就離開等情。如再
    參酌另一賭客丁○○於查獲當日二十時許，至二十二時四十五分許，已輸四百元
    ，及被告戊○○（以簡稱為被告）所擺設之賭具甚多，每晚輸贏在一萬元以上，
    顯欠缺價值之輕微性，又賭客未賭完之分數既可以寄分，亦欠缺消費之即時性等
    情以觀，被告應有賭博之犯行，應堪認定。原審判決被告無罪，殊有不當，爰依
    法提起上訴等情。
三、第查：本案被告於民國（下同）八十九年一月十日二十二時四十五分許，在南投
    縣草屯鎮○○路六０號對面空地之公眾場所，擺設電動遊戲機具滿貫大亨麻將台
    十九台及水果盤十台被查獲時，在場之客人陳甲○○與乙○○於警訊時，雖曾為
    上開供述，但其等二人經原審及本院以證人之身分傳訊時，均已結證上開警訊所
    述並非真實，並證稱並無兌換香煙或現金之情事。本案被告被查獲時，在場之客
    人尚有卓淑敏等七位客人，其等均未指證可兌換香煙，而現場亦未被查扣任何香
    煙，是本院認應以陳甲○○嗣後結證之詞為可採信。又乙○○於警訊時，雖供證
    有看過顧客向被告兌換現金，但此既係他人與被告兌換，是否確係賠付之賭金，
    已非可遽依乙○○之上開供證予以認定。況乙○○經本院以證人之身分傳訊時，
    亦證稱不知此是否為被告賠付給客人之賭金，並證稱當時被告亦有可能係在找錢
    給顧客。按證人乙○○於警訊時已自承曾到該處玩打電動遊戲機具四次。若可兌
    換現金，證人乙○○豈有不向被告訊明，並要求比照之理。惟證人乙○○於警訊
    時亦供陳其並未向被告訊問此事，被告亦未曾對其告知可兌換或賠付現金。如再
    參酌卓淑敏等人均供證只可寄分，本院亦認證人乙○○在本院結證之詞為可採信
    。又證人丁○○於本院訊問時，已證稱其於八十九年一月十日晚上八時至十時係
    玩打電動遊戲機具二百元，後於警員前來取締之前十分鐘，才又開分二百元，僅
    玩打不到十分鐘即被警員取締等情，是公訴人認其二小時玩打四百元，尚非可認
    定與事實相符。況被告所擺設之「水果盤」、「滿貫大亨」等電子遊戲機，如未
    從事賭博財物之行為，亦不能以其擺設之電子遊戲機數量甚多，或顧客甚多且玩
    打之時間甚久，即因此而遽予論科刑法賭博之罪責。縱使被告准許顧客「寄分」
    ，亦僅准許顧客得用以繼續開分玩打電動遊戲機具，並無其他用途，此尚非可認
    定係賭博之財物，自與賭博財物之價值是否輕微，或賭博財物之消費是否有即時
    性無涉。是本案被告之犯罪應屬不能證明，原審因而判決被告無罪並無不當。公
    訴人以上情提起上訴指訴被告有犯刑法賭博罪，指謫原審判決被告無罪不當，請
    求本院將原審判決撤銷改判被告有罪，其上訴核無理由，應予駁回。
四、據上論斷，應依刑事訴訟法第三百六十八條、第三百七十三條，判決如主文。
本案經檢察官丙○○到庭執行職務。
中      華      民      國    八十九     年     十一    月      八      日
                                  臺灣高等法院臺中分院刑事第三庭
                                        審判長法  官  方  艤  駐
                                              法  官  胡  忠  文
                                              法  官  廖  柏  基
右正本證明與原本無異。
不得上訴。
                                              書記官  柯  孟  伶
中      華      民      國    八十九     年     十一    月      九      日
                                                                        Ｃ
臺灣南投地方法院刑事判決                          八十九年度易字第四九號
    公  訴  人  臺灣南投地方法院檢察署檢察官
    被      告  戊○○  男三十八歲（民國○○年○月○○日生）
                        住南投縣草屯鎮○○路二五二號
                        身分證統一編號：Ｍ一二四一九三一九號
右列被告因賭博案件，經檢察官聲請以簡易判決處刑（八十九年度偵字第三六八號）
，本院認應改依通常程序審理，判決如左：
    主  文
戊○○無罪。
    理  由
一、聲請意旨略以：被告戊○○基於概括之犯意，於民國八十八年七月間某日起，在
    南投縣草屯鎮○○路六０號對面空地之公眾場所，擺設電動賭博機具滿貫大亨麻
    將台十九台、水果盤十台，現場並提供飲料、香煙、檳榔供食用，連續與不特定
    之人賭博財物，參與賭博之人，每次以新台幣（下同）一百元開分給分從三十分
    至一千分不等，與機器對賭，若贏可得倍數不等之分數，兌換香煙，亦可換成寄
    分，若輸則賭金歸戊○○取得，嗣於八十九年一月十日二十二時四十五分許，卓
    淑敏、丁○○、簡聖達、彭漢基、江明邦、陳甲○○、簡東順、李文淵、乙○○
    等人（另案偵辦）在現場賭玩時，經警當場查獲，並扣得上開電動賭博機具二十
    九台、賭資（現場三百元及戊○○身上右前褲袋二千七百五十元）共三千零五十
    元、寄分冊一本等物，因認被告戊○○涉犯刑法第二百六十六條第一項之賭博罪
    嫌云云。
二、經查，公訴人認被告涉犯前揭賭博罪嫌，無非係以其於警訊及偵查中之自白、查
    獲之賭客卓淑敏、丁○○、簡聖達、彭漢基、江明邦、陳甲○○、簡東順、李文
    淵、乙○○所為之供述、及扣案之電動賭博機具二十九台、寄分冊一本、賭資三
    千零五十元等物，為其主要論據。訊據被告於本院審理中則堅決否認有何賭博犯
    行，辯稱：伊確實有擺設電動機具無誤，然所擺設之水果盤、麻將等機台均不能
    兌換香菸，客人未玩完之分數僅能選擇記載於其寄分冊上，留待下次開分再玩，
    伊在機台上放置之香菸，均係已拆開，有時亦會擺飲料、檳榔等物供客人食用，
    僅其所擺設之彈珠台可兌現香菸等語。
三、按犯罪事實應依證據認定之，無證據不得推定其犯罪事實。又不能證明被告犯罪
    者或其行為不罰者，應諭知無罪之判決，刑事訴訟法第一百五十四條、第三百零
    一條第一項分別定有明文。又在公眾得出入之場所賭博財物者，依刑法第二百六
    十六條第一項前段之規定，固應成立賭博罪，惟同條項但書規定，以供人暫時娛
    樂之物為賭者，則不在此限。經查：
（一）本件被告於警訊、偵查及本院審理中均一致供稱其確實有擺設電動玩具，惟「
      水果盤」、「滿貫大亨」等機台之分數僅能記載於寄分冊上不能兌換香菸等語
      ，核與現場查獲之賭客卓淑敏、丁○○、簡聖達、彭漢基、江明邦、簡東順、
      李文淵、乙○○等人分別於警訊、偵查中所為之供述，大致相符，且證人卓淑
      敏、簡聖達均供稱：伊分數未玩完即寄分在老闆那，老闆沒給伊寄分卡，只記
      在一個冊子上，未兌換過現金或其他等值物品等語；證人丁○○、彭漢基、李
      文淵亦供稱：所剩之分數不想玩可向負責人登記下次再玩，不曾兌換過現金或
      獎品等語，且有扣案之寄分冊一本可資佐證，足見被告供稱客人均係將機台所
      剩之分數記錄在寄分冊上，留待下此再玩等語，應堪採信；從而公訴意旨認被
      告於警訊、偵查中之供述，係屬自白，並引用現場把玩機台之客人所為上開證
      詞，為被告有為賭博犯行之證據，即均有誤會，合先敘明。又被告供稱：伊僅
      在機台上放置香菸、飲料、檳榔等物供客人把玩時食用一節，核與證人江明邦
      於警訊中所稱：玩電玩時，抽菸、喝飲料均是老闆提供的等語均大致相符，且
      證人陳甲○○雖於警訊中曾供稱：伊以前常來玩，輸贏均以香菸兌換，一點換
一包，最多一次換二十包云云，然其於本院審理中則翻異前詞改稱：伊在警訊
      中因害怕才說可兌換香菸，其實僅有拿機台上之香菸來抽，並未兌換過整包之
      香煙等語，則其前後證詞已不一致，且核與被告及上開其他證人所述，均不相
      符，自難僅以此即遽為不利於被告之認定。
（二）次按，刑法第二百六十六條第一項但書中所謂之「財物」，係指金錢或其他有
      經濟上價值之有體物而言，然「寄分」既只得用以繼續開分打玩電動玩具，並
      無其他用途，應屬無形之財產上利益，且均為供暫時娛樂之用，即非此處所稱
      之「財物」。再查，香菸雖為有經濟上價值之有體物，而同屬刑法第二百六十
      六條第一項但書中所謂之「財物」，然依教育部頒布之「遊樂場輔導管理規則
      」第十三條第五款規定：「經營遊樂場一律不得以遊樂戲成績贈與獎金或退還
      款項，但得兌換價值新台幣二千元以下之獎品。」，故苟業者遵照該管理規則
      ，而從事電玩營業，其主觀上即欠缺違法之故意；從而本件被告擺設之電動玩
      具「水果盤」、「滿貫大亨」，既均經經濟部評鑑為娛樂類電子遊戲機，而依
      此評鑑，並未將被告所擺設之上開二種電動玩具列為賭博性電動玩具予以查禁
      ，亦有教育部八十五年九月二十六日台（八五）社（五）字第八五五一七二七
      七號公告影本乙份在卷可憑，顯見扣案之電動機具應非屬賭博性電動玩具甚明
      。而被告擺設「水果盤」、「滿貫大亨」等電動玩具，既僅能將所贏之分數記
      錄於寄分冊上，已如前述，而被告所供稱得兌換香菸之彈珠台，玩法係以手撥
      動直尺，將十五顆彈珠撥入編號不同之彈道內，所撥入之彈道號數如達十一個
      以上，即可兌換香菸一包，業據其於警訊中供述綦詳，則其所為亦顯未違教育
      部頒布之「遊樂場輔導管理規則」規定，應不在警方查禁之賭博性電動玩具之
      列，且上開「遊樂場輔導管理規則」既係主管機關之教育部所依法頒布，遊樂
      場業者如符合上開管理規則所規定者，依行政法上關於行政指導行為之理論，
      該行為顯係欠缺侵害性之社會相當性行為，應認被告擺設之上開電動玩具僅係
      專供人娛樂之機具，尚難遽以賭博罪相繩。
四、綜上所述，上開證據經查證結果，尚無法確實證明被告戊○○有賭博之犯行，則
    聲請人據以聲請簡易判決處刑之前開論罪依據，尚嫌速斷；此外，復查無其他積
    極證據，足以證明被告有何賭博犯行，應認其犯罪尚屬不能證明，爰依法為被告
    無罪之諭知，以昭審慎。
據上論斷，應依刑事訴訟法第四百五十二條、第三百零一條第一項，判決如主文。
本案經檢察官林弘政到庭執行職務。
中      華     民     國      八十九    年      七     月     二十五    日
                                      臺灣南投地方法院刑事庭
                                          法  官  吳佳薇
右正本證明與原本無異。
如不服本判決，應於判決送達後十日內向本院提出上訴狀( 應附繕本 )。「切勿逕送
上級法院」。
                                          書記官
中      華      民      國      八十九    年      七    月    二十六    日


司法院資訊處製作；財團法人民間司法改革基金會備份。
